【裁判字號】    97,訴,1393
【裁判日期】    971125
【裁判案由】    違反毒品危害防制條例
【裁判全文】
臺灣屏東地方法院刑事判決              97年度訴字第1393號
公  訴  人  臺灣屏東地方法院檢察署檢察官
被      告  甲○○
上列被告因違反毒品危害防制條例案件，經檢察官提起公訴（97
年度毒偵字第1953號），本院裁定改以簡式審判程序審理，判決
如下：
    主  文
甲○○施用第一級毒品，累犯，處有期徒刑壹年貳月，扣案第一
級毒品海洛因肆包（驗後淨重共計零點貳伍肆公克）、塑膠藥鏟
肆支及注射針筒壹支均沒收銷燬之，扣案止血帶壹條及美娜水貳
瓶均沒收。
    事  實  及  理  由
一、事實：
    (一)甲○○曾於民國91年間，因施用毒品案件，經本院裁定送
      觀察勒戒後，因認無繼續施用傾向，於91年7 月11日釋放
      ，並由臺灣屏東地方法院檢察署檢察官以91年度毒偵字第
      661 號為不起訴處分確定。92年間，其又因施用毒品案件
      ，為臺灣屏東地方法院檢察署檢察官先後聲請本院裁定送
      觀察勒戒及強制戒治獲准，並另向本院提起公訴，其受強
      制戒治部分，於92年9 月29日停止戒治，嗣因法律修正而
      報結；其受起訴部分，則由本院以92年度訴字第287 號判
      決判處應執行有期徒刑1 年6 月確定。
    (二)91年間，其因傷害案件，為本院以91年度易字第600 號判
      決判處有期徒刑7 月確定，經上訴臺灣高等法院高雄分院
      以91年度上易字第1359號判決駁回上訴確定。同年間，其
      又因竊盜案件，為臺灣高等法院高雄分院以91年度上易字
      第1581號判決判處有期徒刑1 年確定。93年間，其又因違
      反毒品危害防制條例案件，經本院以93年度簡字第731 號
      判決判處有期徒刑6 月確定。上開3 判決所處之刑與前開
      有期徒刑1 年6 月接續執行，迄96年3 月11日縮刑期滿執
      行完畢。
    (三)詎甲○○不知悔改，復基於施用第一級毒品之犯意，於97
      年8 月28日7 時許，在屏東縣竹田鄉○巷村○○路93巷7
      號住處，以針筒注射之方式，施用第一級毒品海洛因1 次
      。嗣於當日13時20分許，在屏東縣竹田鄉大湖村「大新幹
      15右支8 引7 」旁檳榔園內，因形跡可疑為警盤查，並扣
      得海洛因4 包（驗後淨重共計0.254 公克）、塑膠藥鏟4
      支、注射針筒1 支、止血帶1 條及美娜水2 瓶而查獲。
二、證據：本件證據除引用起訴書證據清單欄記載之證據（如附
    件）外，並增加引用高雄市立凱旋醫院濫用藥物成品檢驗鑑
    定書（見院卷第14頁）及被告於本院審理中之自白為證據。
三、按海洛因為第一級毒品，毒品危害防制條例第2 條第2 項第
    1 款定有明文。次按，修正毒品危害防制條例就施用毒品者
    ，只於「初犯」及「五年後再犯」2 種情形有其追訴條件之
    限制，即須於初犯經觀察勒戒或強制戒治釋放後，5 年內均
    無施用毒品之行為，始能認其前所實施之觀察勒戒或強制戒
    治已足遮斷毒癮，而得於5 年後再犯時，再適用初犯之規定
    ，重行觀察勒戒程序。倘5 年內已經再犯，被依法追訴處罰
    ，縱其第3 次（或第3 次以上）施用毒品之時間在初犯釋放
    5 年以後，即與「5 年後再犯」之情形有別，且因已於「5
    年內再犯」，顯見其再犯率甚高，原實施觀察勒戒或強制戒
    治，已無法收其實效，而無5 年遮斷效之存在，自無再經觀
    察勒戒及強制戒治之必要，得逕行追訴處罰（最高法院97年
    度第5 次刑事庭會議決議參照）。質言之，依現行規定，被
    告如曾於「初犯」後5 年內第二度施用毒品，則不論第2 次
    被查獲時係受保安處分或刑罰，亦不論第3 次施用時間距離
    前兩次施用時間多久，其第3 次施用毒品被查獲時，均應一
    律追訴處罰。
四、經查，本件被告前於91年間，因施用毒品，初次受觀察勒戒
    執行完畢釋放，旋於92年間第2 次施用毒品，並經本院裁定
    送觀察勒戒及強制戒治，而於92年9 月29日停止戒治出所。
    是本件被告既非初犯，且之前曾於5 年內兩度施用毒品，故
    其後已再無5 年遮斷效之存在，核其施用海洛因毒品之行為
    ，係犯毒品危害防制條例第10條第1 項之施用第一級毒品罪
    ，其持有海洛因毒品之行為為施用該毒品之犯行所吸收，不
    另論罪。被告前有如犯罪事實欄(一)、(二)所示之科刑及執行情
    形，有臺灣高等法院被告前案紀錄表附卷足憑，其於刑之執
    行完畢後5 年內，故意再犯本件有期徒刑之罪，為累犯，應
    依法加重其刑。爰審酌被告之智識程度，曾有傷害、竊盜、
    賭博及多次施用毒品之犯罪前科，本件施用毒品之動機，前
    經施用毒品受觀察勒戒、強制戒治及徒刑之執行後，仍無視
    毒品對身心之危害而再度施用，毒癮非淺，惟於偵、審程序
    中均坦承犯行，態度尚稱良好等一切情狀，量處如主文所示
    之刑，以資懲儆。扣案海洛因4 包（驗後淨重共計0.254 公
    克）為查獲之毒品，而其包裝袋因係用以包裝海洛因毒品，
    衡情已黏沾該毒品成分，難以析離，故應將其整體視為查獲
    之毒品，依毒品危害防制條例第18條第1 項前段規定諭知沒
    收銷燬之。而扣案注射針筒1 支及塑膠藥剷4 支均為被告用
    以施用海洛因毒品之工具，衡情該針筒及藥剷內部亦已沾黏
    該毒品，難以析離，故亦可視為被查獲之海洛因毒品，而併
    依毒品危害防制條例第18條第1 項前段規定沒收銷燬之。至
    扣案止血帶1 條及美娜水2 瓶，均為被告所有，且分別為供
    其犯罪所用及犯罪預備之物，業據其坦認無訛，故應依刑法
    第38條第3 項、第1 項第2 款規定宣告沒收。
據上論斷，應依刑事訴訟法第273 條之1 第1 項、第299 條第1
項前段、第310 條之2 ，毒品危害防制條例第10條第1 項、第18
條第1 項前段，刑法第11條前段、第47條第1 項、第38條第1 項
第2 款，判決如主文。
中    華    民    國    97    年    11    月    25    日
                  刑事第四庭    法  官  王以齊
以上正本證明與原本無異。
如不服本判決應於收受判決後10日內向本院提出上訴書狀，並
應敘述具體理由；其未敘述上訴理由者，應於上訴期間屆滿後
20日內向本院補提理由書（均須按他造當事人之人數附繕本）
「切勿逕送上級法院」。
中    華    民    國    97    年    11    月    25    日
                                書記官  蔡進吉
附錄本判決論罪科刑法條：
毒品危害防制條例第10條第1 項
施用第一級毒品者，處6 月以上5 年以下有期徒刑。


司法院資訊處製作；財團法人民間司法改革基金會備份。
